【裁判字號】    99,易,1840
【裁判日期】    990716
【裁判案由】    重利
【裁判全文】
臺灣臺中地方法院刑事判決              99年度易字第1840號
公  訴  人  臺灣臺中地方法院檢察署檢察官
被      告  丁○○
            甲○○
上列被告等因重利案件，經檢察官提起公訴（99年度偵字第1587
號），本院判決如下：
    主    文
丁○○、甲○○共同乘他人急迫貸以金錢，而取得與原本顯不相
當之重利，各處拘役肆拾日，如易科罰金，均以新臺幣壹仟元折
算壹日；又共同乘他人急迫貸以金錢，而取得與原本顯不相當之
重利，各處拘役伍拾日，如易科罰金，均以新臺幣壹仟元折算壹
日。各應執行拘役捌拾日，如易科罰金，均以新臺幣壹仟元折算
壹日。均緩刑貳年。
    犯罪事實
一、丁○○與甲○○共同基於貸放重利之犯意聯絡，由丁○○先
    以其所有門號0000000000號之行動電話，在夾報刊登「免手
    續費、有工作就借、1-3 萬」之借款廣告，供不特定人向其
    借貸之用，嗣丙○○見夾報上有上開借款廣告，因丙○○急
    需現金支付房租而需錢孔急，旋撥打上開電話與丁○○聯絡
    ，並於民國98年11月27日上午10時許，在臺中縣大雅鄉○○○路182 號中華電信門口向丁○○借款，丁○○即乘丙○○
    急需用錢之際，貸與新臺幣（下同）1 萬元，雙方並約定以
    每10天為1 期，每期利息1,500 元，除當場簽立面額3 萬元
    之本票及保管條各1 紙以為擔保外，另交付身分證正本予丁○○以為質押，丁○○並當場預扣1,500 元之利息，實際上
    僅交付8,500 元予丙○○，其後由丁○○單獨或與甲○○共
    同向丙○○收取2 期各1,500 元之利息，加計已預扣之利息
    ，共計已支付利息4,500 元，而取得週年利率約為635.2%（
    計算方式為：1,500 ×3 ×12÷﹝10,000－1,500 ﹞=6.352
    ，起訴書誤載為540%）之與原本顯不相當之重利。丁○○與
    甲○○另基於貸放重利之犯意聯絡，於98年12月16日下午2
    時許，乘乙○○生意週轉急需用錢，經友人介紹而撥打上開
    電話與丁○○聯絡，丁○○即與乙○○相約在臺中市北屯區
    ○○○路與崇德五路附近見面，丁○○、甲○○即乘乙○○
    急需用錢之際，貸與2 萬元，雙方並約定以每10天為1 期，
    每期利息3,000 元，除當場簽立面額4 萬元之本票及保管條
    各1 紙以為擔保外，另交付身分證正本予丁○○以為質押，
    並當場預扣3,000 元之利息，實際上僅交付17,000元予乙○○，而取得週年利率約為635.2%（計算方式為：3,000 ×3
    ×12÷﹝20,000－3,000 ﹞=6.352，起訴書誤載為540%）之
    與原本顯不相當之重利。嗣於98年12月25日下午3 時10分許
    ，在臺中市○區○村路○○○路口，丙○○正欲交付1,500
    元之利息予丁○○、甲○○時，為警當場查獲，並自丁○○
    、甲○○之背包取出丙○○、乙○○上開所簽發之本票、保
    管條及其所交付之身分證（身分證業已由丙○○、乙○○領
    回），始查知上情。
二、案經臺中市警察局移送臺灣臺中地方法院檢察署檢察官偵查
    起訴。
    理    由
壹、程序方面
    按被告以外之人於審判外之言詞或書面陳述，除法律有規定
    者外，不得作為證據，刑事訴訟法第159 條固定有明文，惟
    被告以外之人於審判外之陳述，雖不符同法第159 條之1 至
    之4 規定，而經當事人於審判程序同意作為證據，法院審酌
    該言詞陳述或書面陳述作成時之情況，認為適當者，亦得為
    證據；又當事人、代理人或辯護人於法院調查證據時，知有
    第159 條第1 項不得為證據之情形，而未於言詞辯論終結前
    聲明異議者，視為有前項之同意，同法第159 條之5 亦定有
    明文。其立法意旨在於傳聞證據未經當事人之反對詰問予以
    核實，原則上先予排除，惟若當事人已放棄詰問或未聲明異
    議，基於證據資料愈豐富，愈有助於真實發現之理念，且強
    化言詞辯論原則，法院自可承認該傳聞證據例外擁有證據能
    力。經查，本判決所引用之下列各項證據方法之證據能力，
    檢察官及被告丁○○、甲○○於本院審理中調查證據時，知
    有刑事訴訟法第159 條第1 項不得為證據之情形，未於言詞
    辯論終結前聲明異議（見本院卷第13頁），且本院審酌上開
    言詞陳述或書面陳述作成時之客觀情況均無不當，並無不宜
    作為證據之情事，則依刑事訴訟法第159 條之5 之規定，認
    均具有證據能力。
貳、實體方面
一、上開犯罪事實，業據被告丁○○、甲○○於本院審理時坦承
    不諱，核與證人即被害人丙○○、乙○○於警詢、偵查中所
    指述之情節相符，復有扣押筆錄、扣押物品目錄表、贓物認
    領保管單各2 紙、被害人丙○○所簽發之面額3 萬元本票、
    保管條各1 紙、身分證影本1 張、被害人乙○○所簽發之面
    額4 萬元本票、保管條各1 紙、身分證影本1 張及被害人丙○○所提出之夾報2 份附卷可稽（見警卷第8 至21頁、99年
    度核交字第62號卷第9 頁、99年度偵字第1587號卷第46、47
    頁），是被告丁○○、甲○○上開自白均核與事實相符，均
    應堪採信。本件事證明確，被告2 人所犯重利之犯行，均洵
    堪認定，均應依法論科。
二、核被告丁○○、甲○○所為，均係犯刑法第344 條之重利罪
    。被告丁○○與甲○○間，就上開2 次重利之犯行，均有犯
    意聯絡及行為分擔，皆為共同正犯。又被告2 人貸與金錢予
    被害人丙○○、乙○○而分別收取重利之行為，犯意各別，
    行為不同，應予分論併罰。爰審酌被告2 人均正值青壯之年
    ，不以正當方法賺取金錢，竟利用他人急需款項之際，貸以
    重利獲利，使經濟原本拮据之被害人受害匪淺，行為實屬不
    該，惟念其2 人犯後均能坦承犯行，且已與被害人丙○○、
    乙○○達成和解，有和解書1 份在卷可憑（見本院卷第15頁
    ），顯有悔悟之心，及其借貸對象僅被害人丙○○、乙○○
    2 人，犯罪所得非鉅等一切情狀，分別量處如主文所示之刑
    ，並斟酌本件犯罪情節之輕重，及被告2 人之智識程度、經
    濟狀況等情，均諭知以新臺幣1 ,000元折算1 日之易科罰金
    折算標準，並定其應執行之刑及諭知上開易科罰金之折算標
    準，以資懲儆。末查被告丁○○、甲○○2 人前均未曾因故
    意犯罪受有期徒刑以上刑之宣告，有臺灣高等法院被告前案
    紀錄表2 份在卷可憑，茲念被告2 人一時失慮，致罹刑章，
    且均已與被害人丙○○、乙○○達成和解，已如前述，被告
    2 人經此科刑之宣告，均理當知所警惕，信無再犯之虞，本
    院因認所宣告之刑以暫不執行為適當，均併予諭知緩刑2 年
    ，以啟自新。另被告丁○○所有供本件犯罪所用之門號0000
    000000號行動電話1 支，並未扣案，且據被告丁○○於本院
    審理時供稱：手機連同易付卡已經丟掉等語，是該行動電話
    （含SIM 卡）顯已滅失，為免將來執行之困難，爰不另為沒
    收之諭知；至於扣案被害人丙○○、乙○○所簽發面額各為
    3 萬元、4 萬元之本票及保管單，係被害人丙○○、乙○○
    向被告2 人借款時作為擔保之用，在被害人2 人清償債務後
    ，被告2 人須予返還，而在被害人2 人尚未清償全部債務之
    前，被告2 人就實際貸放之本金及週年利率20% 範圍內之利
    息請求權部分，仍在民法保障之範圍內，得持以行使票據權
    利，據以請求被害人2 人清償債務，因此，該等本票不宜認
    係被告2 人所有供犯罪所用或所得之物，自無從併予諭知沒
    收，附此敘明。
據上論斷，應依刑事訴訟法第284 條之1 、第299 條第1 項前段
，刑法第28條、第344 條、第41條第1 項前段、第51條第6 款、
第74條第1 項第1 款，刑法施行法第1 條之1 ，判決如主文。
本案經檢察官吳崑璋到庭執行職務。
中    華    民    國    99    年    7     月    16    日
                  刑事第十七庭  法  官  陳玉聰
以上正本證明與原本無異。
如不服本判決，應於收受送達後10日內向本院提出上訴書狀（應
敘述具體理由並附繕本）。
上訴書狀如未敘述理由，應於上訴期間屆滿後20日內補提理由書
於本院。
                                書記官  王崑煜
中    華    民    國    99    年    7     月    16    日
附錄本判決論罪科刑之法條：
刑法第344條
乘他人急迫、輕率或無經驗貸以金錢或其他物品，而取得與原本
顯不相當之重利者，處1年以下有期徒刑、拘役或科或併科1千元
以下罰金。

司法院資訊處製作；財團法人民間司法改革基金會備份。
